【裁判字號】    89,上訴,145
【裁判日期】    890516
【裁判案由】    懲治盜匪條例等
【裁判全文】
臺灣高等法院臺南分院刑事判決              八十九年度上訴字第一四五號    Ｇ
      上  訴  人  臺灣臺南地方法院檢察署檢察官
      被      告  丙  ○  ○
      共      同
      指定辯護人  本院公設辯護人  戊  ○  ○
右上訴人因被告盜匪等案件，不服臺灣臺南地方法院八十八年度訴字第七００號中華
民國八十八年十二月十四日第一審判決（起訴案號：臺灣臺南地方法院檢察署八十八
年度偵字第五四０四號），提起上訴，本院判決如左：
      主      文
上訴駁回。
      理      由
一、公訴意旨略以：緣蘇進忠（業經最高法院判處罪刑確定）於民國（下同）八十五
    年三月四日，向綽號「公路」之乙○○（業經本院判處罪刑確定），提及其因殺
    人案件與死者家屬以新台幣（下同）一百三十萬元達成和解，惟籌不出足額之款
    項，乃向被害人甲○○表示欲借款十萬元，被害人甲○○口頭承諾，事後卻藉故
    推托敷衍，為人不夠意思等語，乙○○聽後深感不滿，乃於同年月六日晚上十時
    許，夥同姓名年籍不詳，年約二十多歲綽號「阿勇」男子，找蘇進忠同往台南市
    ○○路○段三六一之五十號亞瑟酒店，於進入該酒店前，由乙○○將其所持有具
    殺傷力之仿轉輪手槍製造之改造玩具手槍一支（槍枝管制編號00000000
    00）、及口徑０‧三八吋制式子彈二顆交由蘇進忠持有，乙○○本身亦持具殺
    傷力之美製ＷＡＬＴＨＥＲ制式口徑０‧三０八吋之半自動制式手槍一支（槍枝
    管制編號0000000000），「阿勇」則持自己攜帶具殺傷力之０‧三八
    口徑制式轉輪手槍，準備對付被害人甲○○，三人先在該酒店內唱歌飲酒一小時
    餘後，由蘇進忠電邀其友人即被告丁○○、丙○○二人，亦前來加入共同飲宴，
    席間蘇進忠再次提及被害人甲○○未履行先前承諾借錢之事，乙○○等人聽後甚
    感生氣，遂共萌持槍向被害人甲○○強劫一百三十萬元之謀議，五人乃基於共同
    意圖為自己不法所有之犯意聯絡，先推由蘇進忠以呼叫器誘約被害人甲○○前來
    亞瑟酒店，嗣被害人甲○○偕同友人綽號「紅猴」之林雲揚，依約抵達該酒店進
    入包廂不久，蘇進忠及乙○○即質問被害人甲○○為何不肯借錢予蘇進忠，乙○○、蘇進忠及綽號「阿勇」者，並依序分持藏於其等腰際之上開手槍，抵住被害
    人甲○○身體之頭部、腰部及腳部等部位，被告丁○○、丙○○則在一旁以三字
    經辱助勢，復由被告丙○○附合乙○○脅迫被害人甲○○稱：馬上交出一百三
    十萬元來，今日如不交出一百三十萬元，要將你活埋，活埋的洞已挖好等語，惟
    因被害人甲○○適身上未攜帶現款，乃虛與委蛇答稱必須三天後才有錢，乙○○
    、「阿勇」見被害人甲○○不從，乃由乙○○持槍柄打傷被害人甲○○額頭流血
    ，復共同基於重傷害之犯意，由乙○○手持上開手槍朝被害人甲○○右足背射擊
    四槍，其中一槍擊中被害人甲○○右足背（另三槍未擊中），綽號「阿勇」者則
    持上開手槍朝被害人甲○○左足背射擊一槍，致被害人甲○○兩足背受有槍傷，
    而不能抗拒，遂允稱：「紅猴」可保證必付款，且於三月十一日付款一百三十萬
    元等語，至此乙○○始將被害人甲○○放行，並迅即離開現場，被害人甲○○則
    由綽號「紅猴」之友人陪同至醫院就診，兩腳機能始免於損毀，嗣被害人甲○○
    與「紅猴」均唯恐乙○○等人勒索該款而避居躲藏他處，致蘇進忠等人並未取得
    任何款項而未遂。因認被告丁○○、丙○○二人，與乙○○、蘇進忠、「阿勇」
    者，共同涉犯有懲治盜匪條例第五條第二項、第一項第一款之盜匪未遂，刑法第
    二百七十八條第三項、第一項之重傷害未遂，修正前槍砲彈藥刀械管制條例第七
    條第四項之未經許可無故持有手槍、第十條第二項意圖供自己犯罪之用而持有其
    他可發射子彈具有殺傷力之改造玩具手槍、刑法第一百八十七條之意圖供自己犯
    罪之用而持有軍用子彈等罪嫌云云。
二、按犯罪事實應依證據認定之，無證據不得推定其犯罪事實；又不能證明被告犯罪
    者，應諭知無罪之判決；刑事訴訟法第一百五十四條、第三百零一條第一項分別
    定有明文。公訴人認被告丁○○、丙○○二人共犯上開盜匪等罪嫌，係以被害人
    甲○○在警訊中之指訴，及在本院另案蘇進忠盜匪一案中之陳述為論據。訊據被
    告丁○○、丙○○二人，固均不諱言有於右揭時間，應乙○○電邀，共赴亞瑟酒
    店喝酒，且於被害人甲○○被槍擊時在場之事實，惟均矢口否認有何盜匪等犯行
    ，均辯稱：當時係乙○○扣機要丙○○去亞瑟酒店喝酒，丙○○即與丁○○同往
    ，甫抵亞瑟酒店進入包廂約五分鐘，被害人甲○○始與另一朋友進來，未久蘇進
    忠、乙○○、綽號「阿勇」男子，即與被害人甲○○發生上開槍擊事件，其等二
    人事先既不知情，何來與蘇進忠等人謀議，且又不悉蘇進忠等三人有帶槍，更無
    參與上開打罵或說要活埋被害人甲○○，而為行為之分擔等語。按共同正犯係指
    二以上之正犯，相互間於主觀上本於犯意之聯絡，並於客觀上為犯罪之行為分擔
    者，始足當之。經查蘇進忠與被害人甲○○間之糾紛，係於案發前三、四日由蘇
    進忠告知乙○○，而案發當日蘇進忠、乙○○、「阿勇」等人先分配槍枝，並進
    入亞瑟酒店飲酒一個多小時後，乙○○始電邀被告丙○○前往亞瑟酒店，並由被
    告丙○○帶被告丁○○前往，再過約五分鐘，始由蘇進忠電邀被害人甲○○到場
    ，待被害人甲○○到場後，乙○○始提及被害人甲○○不肯借錢予蘇進忠之事各
    情，不惟已迭據被告丙○○、丁○○二人在歷次偵審中辯明，且據證人蘇進忠在
    原審證述屬實（見原審卷第六十八頁），是被告丙○○、丁○○二人臨時應邀抵
    達酒店現場時，蘇進忠、乙○○、「阿勇」三人，顯已就如何對被害人甲○○不
    利之謀議完畢，次參以被害人甲○○、及證人蘇進忠，在原審既均自承被告丙○○、丁○○二人，與被害人甲○○相識多年並無仇恨，且被告丙○○於案發前
    僅見過蘇進忠一面，被告丁○○與蘇進忠素未謀面各情（見原審卷第六十八、九
    十頁），衡情被告丙○○、丁○○二人，亦應無幫助蘇進忠對被害人甲○○不利
    之理，此外復查無任何事證，足認被告丙○○、丁○○二人於案發前，已知蘇進
    忠與被害人甲○○間之糾紛，及有於案發當日亦有參與加害被害人甲○○之謀議
    。又遍閱全卷並無任何證據證明被告丙○○、丁○○二人，當場有持槍加害被害
    人甲○○之行為，且證人蘇進忠、乙○○在本院另案八十七年度上更（一）字第
    一八六號蘇進忠盜匪一案審理中，亦均供稱被告丙○○、丁○○二人在旁並無插
    手等語明確，復有調閱該案卷及判決書存卷可稽。雖被害人甲○○在該案調查時
    曾稱：伊遭乙○○、「阿勇」開槍後，丙○○、丁○○二人有罵三字經，丙○○
    並說要把伊活埋云云；第以告訴人之告訴，係以使被告受刑事訴追為目的，是其
    告訴是否屬實，仍應調查其他事證以資審認。卷查被害人甲○○前揭另案所供，
    微論已與伊於八十五年三月二十日警訊中稱：「公路」（即乙○○）說要將伊活
    埋云云，並未提及被告丙○○有各該附和之詞相左，且亦與與證人即與被害人甲○○同去酒店之友人林雲陽（綽號「紅猴」），在本案原審調查時所證稱：是乙○○、蘇進忠罵三字經及說要將甲○○活埋，當時被告丙○○、丁○○都已出去
    了等語不符（見原審卷第九十一頁），即被害人甲○○在本案原審調查時，亦僅
    稱被告雖有罵三字經，但不確定是否係罵伊等語在卷，是被害人甲○○所為上開
    不利被告丙○○、丁○○之證詞，既有前後不一互相矛盾之瑕疵，復無其他證據
    佐證為真，即難據採為該二被告犯罪之證據，況退而言之縱認被告丙○○、丁○○二人，有出口罵三字經，亦難據予推認被告丙○○、丁○○二人，與乙○○等
    人必有盜匪等犯罪之犯意聯絡及行為分擔。又被告丙○○、丁○○二人雖與被害
    人甲○○係朋友，惟因本案槍擊事件發生時，蘇進忠、乙○○、「阿勇」三人均
    擁槍在手，被告丙○○、丁○○二人見狀，衡情必已膽顫心驚徬徨不知所措，其
    等為免得罪蘇進忠、乙○○、「阿勇」三人，未敢放手出面勸阻或搭救被害人甲○○，亦屬人情之常，因被告丙○○、丁○○二人，未適時勸阻或搭救被害人甲○○，即臆測其等與蘇進忠、乙○○、「阿勇」三人係同夥共犯。至本院另案八
    十七年度上更（一）字第一八三、一八六蘇進忠、乙○○盜匪案件判決，雖均認
    與被告丙○○、丁○○二人係共同正犯，惟基於上開事證，仍不足拘束本院對於
    本件事實之認定。
三、綜上各情，參互觀之，足認被告丙○○、丁○○二人所辯，尚非不可採信，此外
    復查無其他積極證據，足證其等二人有何公訴意旨所指之犯行，本件不能證明其
    等二人犯罪。原審為此依刑事訴訟法第三百零一條第一項規定，諭知被告丙○○
    、丁○○二人均無罪，經核並無不合。檢察官上訴意旨，猶執陳詞指摘原判決不
    當，為無理由，應予駁回。又被告丁○○經合法傳喚無正當理由不到庭，爰不待
    其陳述而為判決。
四、據上論斷，應依刑事訴訟法第三百六十八條、第三百七十一條，判決如主文。
本案經檢察官蘇南桓到庭執行職務。
中    華    民    國      八十九      年      五      月      十六      日
                                  臺灣高等法院臺南分院刑事第二庭
                                      審判長法官  游    明    仁
                                            法官  蘇    重    信
                                            法官  林    永    茂
右正本證明與原本無異。
如不服本判決，應於判決送達後十日內向本院提出上訴狀，其未敘述理由者並應於提
出上訴狀後十日內向本院補提理由書（應附繕本)。
                  法院書記官  楊    清    旺
中    華    民    國      八十九      年      五      月      十七      日


司法院資訊處製作；財團法人民間司法改革基金會備份。
